【裁判字號】    92,交抗,72
【裁判日期】    920417
【裁判案由】    聲明異議
【裁判全文】
臺灣高等法院臺南分院刑事裁定              九十二年度交抗字第七二號    Ｃ
      抗  告  人
      即異議人    甲  ○  ○
右列抗告人因違反道路交通管理處罰條例聲明異議案件，不服臺灣雲林地方法院中華
民國九十二年三月十九日裁定（九十二年度交聲字第四三號）提起抗告，本院裁定如
左：
      主      文
抗告駁回。
      理      由
一、抗告人即異議人甲○○抗告意旨略以：原審裁定未審究道路交通安全規則對騎士
    之歧視與不公平，及因而造成其陷於危險之中，抵觸其母法保障交通安全之立法
    目的，遽認該道路交通安全規則未違憲，駁回抗告人之異議，抗告人不服，爰提
    起本件抗告等語。
二、按機器腳踏車，不在規定車道行駛者，處新臺幣六百元以上一千八百元以下罰鍰
    ，道路交通管理處罰條例第四十五條第一項第十三款定有明文。
三、次按，司法院大法官於八十四年一月二十日作成釋字第三七一號解釋，認為：「
    憲法為最高國家規範，法律牴觸憲法者無效，法律與憲法有無牴觸發生疑義而須
    予以解釋時，由司法院法官掌理，此觀憲法第一百七十一條、第一百七十三條、
    第七十八條及第七十九條第二項規定甚明。又法官依據法律獨立審判，憲法第八
    十條定有明文，故依法公布施行之法律，法官應以其為審判之依據，不得認定法
    律為違憲而逕行拒絕適用。惟憲法之效力既高於法律，法官有優先遵守之義務，
    法官於審理案件時，對於應適用之法律，依其合理之確信，認為有牴觸憲法之疑
    義者，自應許其先行聲請解釋憲法，以求解決。是遇有前述情形，各級法院得以
    之為先決問題裁定停止訴訟程序，並提出客觀上形成確信法律為違憲之具體理由
    ，聲請本院大法官解釋。司法院大法官審理案件法第五條第二項、第三項之規定
    ，與上開意旨不符部分，應停止適用。」，足見我國司法制度對於法律違憲審查
    權之分工，普通法院僅有聲請權，並無解釋權，更無拒絕適用法律或宣告法律無
    效之權限，有關法律違憲審查權之解釋權及其宣告權，專由司法院大法官負責，
    普通法院並無違憲審查權。而上開解釋既已指明：「法官依據法律獨立審判，憲
    法第八十條定有明文，故依法公布施行之法律，法官應以其為審判之依據，不得
    認定法律為違憲而逕行拒絕適用。」則依法公布施行之法律，在未經司法院大法
    官宣告違憲前，均屬現行有效之法律，普通法院審理具體案件時，自應以之為適
    用依據。
四、本件原審以：原處分機關認抗告人於九十年六月二十四日十七時三十八分許，在
    臺北市○○路與敦煌路口機器腳踏車不在規定車道行駛一節，抗告人並不否認。
    且行政程序法第一百三十一條第一項規定「公法上之請求權，除法律有特別規定
    外，因五年間不行使而消滅。」是以，抗告人所謂本件裁罰時效消滅云云，有所
    誤會。抗告人質疑的這些法令並無違憲之虞，抗告人異議的這些裁罰也都是原處
    分機關依照現行有效的法規，在裁量範圍內作成。因而認原處分機關依道路交通
    管理處罰條例第四十五條第一項第十三款定之規定，裁處異議人罰鍰新台幣一千
    八百元，並無違誤，而裁定駁回抗告人之異議。
五、經查：
    （一）抗告人甲○○於民國（下同）九十年六月二十四日十七時三十八分許，駕
          駛車號ＣＩＴ─六二八重型機車，於臺北市○○路與敦煌路口行駛禁止車
          道，經臺北市警察局大同分局交通分隊依據採證照片逕行舉發之事實，有
          該警察局北市警交大字第Ａ00000000號舉發違反道路交通管理事
          件通知單影本附卷可稽，復為抗告人所不爭執，是抗告人違規之事實，洵
          堪認定。
    （二）抗告人以道路交通安全規則之規定對機車騎士不公而有抵觸母法違憲之虞
          等語置辯，惟依前揭司法院大法官解釋意旨，普通法院對於法律違憲與否
          並無審查權，是以道路交通管理處罰條例是否違憲，係屬司法院大法官違
          憲審查範疇，本院無從審究，已如前述。次查，道路交通主管機關即交通
          部依據道路交通管理處罰條例第九十二條第一項授權訂立之道路交通安全
          規則，僅係就車輛分類、汽車牌照申領、異動、管理規定、汽車載重噸位
          、座位立位之核定、汽車檢驗項目、基準、檢驗週期規定、汽車駕駛人執
          照考驗、換發、證照效期與登記規定、車輛裝載、行駛規定、車輛行駛車
          道之劃分、行人通行、道路障礙及其他有關道路交通安全等事項，予以條
          列式規範，其並未逾越母法授權之範圍，自無抵觸母法之虞。又其母法即
          道路交通管理處罰條例並未經司法院大法官宣告違憲，該條例自屬現行有
          效之法律，應為全國各機關及人民所遵行，是以，主管機關引據該條例之
          規定，在其行政裁量範圍內，對違規者所為之裁處，尚無違法之疑義。
    （三）本件抗告人既不否認有於上開時、地，駕駛ＣＩＴ─６２８重型機車行駛
          禁止車道，為警依採證照片逕行舉發之違規事實，則原審認移送機關即交
          通部公路總局嘉義區監理所雲林監理站引前開道路交通管理處罰條例第四
          十五條第一項第十三款之規定，裁處抗告人罰鍰新台幣一千八百元，於法
          並無不當，因而駁回抗告人於原審之聲明異議，本院核其認事用法俱無不
          合，抗告意旨空言指摘原裁定不當，非有理由，應予駁回。
六、據上論斷，應依道路交通案件處理辦法第二十六條，刑事訴訟法第四百十二條，
    裁定如主文。
中    華    民    國      九十二      年      四      月      十七      日
                                  臺灣高等法院臺南分院刑事第六庭
                                      審判長法官  楊    明    章
                                            法官  顏    基    典
                                            法官  戴    勝    利
右正本證明與原本無異。
不得再抗告。
                                      法院書記官  吳    銘    添
中    華    民    國      九十二      年      四      月      十八      日


司法院資訊處製作；財團法人民間司法改革基金會備份。
